【裁判字號】    95,交聲,183
【裁判日期】    950912
【裁判案由】    違反道路交通管理處罰條例聲明異議
【裁判全文】
臺灣桃園地方法院交通事件裁定         95年度交聲字第183號
異  議  人  甲○○
上列受處分人因違反道路交通管理處罰條例案件，對於交通部公
路總局新竹區監理所中壢監理站中華民國95年4 月14日壢監裁字
第裁53-Z00000000號所為之處分不服（原舉發通知單號碼：公警
局交字第Z00000000 號），聲明異議，本院裁定如下：
    主  文
異議駁回。
    理  由
一、原處分意旨略以：異議人即受處分人甲○○於民國95年1 月
    25日7 時5 分許，駕駛車牌號碼560-HE號營業一般大貨車行
    經國道三號公路南下137 至141 公里處，因未依規定車道行
    駛，乃依修正前道路交通管理處罰條例第33條第1 項規定，
    裁處異議人罰鍰新臺幣（下同）3,000 元，並依修正前道路
    交通管理處罰條例第63條第1 項第1 款（原處分漏引第1款
    ）規定記違規點數1 點。
二、聲明異議意旨略以：當95年1 月25日7 時5 分許，伊駕駛駕
    駛車牌號碼560-HE號營業一般大貨車行經國道三號公路南下
    137 公里處，因接近西湖休息區○○○道，當時為上班尖峰
    時刻又適逢年節前夕，車流量相當大，伊基於禮讓小車並考
    慮到由西湖休息區○○道車輛能順利匯入主線道，而於上開
    地點變換至中線車道，並待稍後許可時切換回外側車道，但
    當時為上班尖峰時刻又適逢年節前夕，根本無適當時機能夠
    安全切換回外側車道，就在行經南下141 公里處欲切換回外
    車道時即為警攔下告發，然大型車本要禮讓小型車，員警執
    法應考量現場狀況及事故發生率，不能死板，且員警既從國
    道三號公路南下137 公里尾隨至141 公里，期間均無機會攔
    下異議人，更遑論異議人可變換回原車道；再者，本件舉發
    員警均未提出蒐證錄影及相片，舉發顯有瑕疵云云。
三、按汽車行駛高速公路，其車道之使用，除因交通事故及道路
    施工依臨時或可移動標誌指示或公路警察指揮外，應依設置
    之交通標誌、標線或號誌之規定，無設置者，大型車輛應行
    駛於外側車道，但得暫時利用緊臨外側車道之車道超越前車
    ，高速公路交通管制規則第8條第2款定有明文；又汽車行駛
    於高速公路，而不遵管制之規定者，處汽車駕駛人3,000 元
    以上6,000 元以下罰鍰，並記違規點數1 點，修正前道路交
    通管理處罰條例第33條第1 項、第63條第1 項第1 款亦有明
    文。又按道路交通管理處罰條例本質上係屬行政罰而非刑罰
    ，雖該條例本身未設有法律變更比較之規定，惟94年2 月5
    日公布、95年2 月5 日生效施行之行政罰法，係屬行政罰之
    基本法，其第1 條、第5 條第1 項分別規定：「違反行政法
    上義務而受罰鍰、沒入或其他種類行政罰之處罰時，適用本
    法。但其他法律有特別規定者，從其規定」、「行為後法律
    或自治條例有變更者，適用行政機關最初裁處時之法律或自
    治條例。但裁處前之法律或自治條例有利於受處罰者，適用
    最有利於受處罰者之規定」，而該條所規定之裁處，依最高
    行政法院89年9 月13日89年度9 月份第1 次庭長法官聯席會
    議決議意旨針對稅捐稽徵法第48條之3 相類規定之解釋，係
    包括訴願、再訴願及行政訴訟之決定或判決而言。查道路交
    通管理處罰條例所規定之罰鍰、吊扣證照之裁罰，本屬行政
    罰之性質（參照上開行政罰法第1 條、第2 條將罰鍰、吊扣
    證照處分均定為行政罰），是依道路交通管理處罰條例所為
    之處罰，自應適用行政罰法第5 條第1 項之規定，為比較適
    用。查道路交通管理處罰條例第33條、第63條，業經總統於
    94年12月28日以華總一義字第09400212581 號令修正公布，
    並經行政院於95年6 月23日以院臺交字第0950087685號令發
    布自95年7 月1 日施行，經比較修正前後之規定，處罰之效
    果均相同，對本件受處分人並無有利、不利之問題，則依前
    述行政罰法第5 條第1 項之規定，應適用原處分機關裁處時
    （即修正前）道路交通管理處罰條例第33條第1 項、第63條
    第1 項第1 款規定。
四、經查：
  (一)本件異議人甲○○於95年1月25日7時5分許，駕駛車牌號碼
    560-HE號營業一般大貨車行經國道三號公路南下137至141公
    里處，確未行駛外側車道，而行駛於中線車道之事實，為異
    議人所供承不諱（見卷附異議人提出之申訴書、聲明異議書
    ），此部分之事實自堪認定。
  (二)異議人雖辯稱：伊是為了禮讓小型車及為使上匝道車輛能順
    利匯入主線道，而方變換至中線車道云云，姑不論異議人並
    未舉證以實其說，然異議人所稱未行駛外側車道之理由，顯
    與高速公路交通管制規則第8條第2款規定未符；況縱使為禮
    讓他車，本亦非以「變換至中線車道行駛」為唯一方法，是
    縱異議人所辯屬實，亦難執此主張其行為屬正當。是異議人
    駕駛大型車無正當理由而未行駛外側車道，其確有違規情形
    ，至屬明確。又員警就違規行為如何攔停加以舉發，本屬員
    警執法時視其當時情形而斟酌之，本件員警縱尾隨異議人近
    4公里方加以攔停舉發，亦與異議人既成之違規事實無涉，
    異議人執此爭執，顯非可採。
  (三)又交通警察掣單舉發違反道路交通管理處罰條例所列之違規
    事實，本質上為行政處分，係公務員基於職務上之權力，依
    法就特定之具體事件所為之具公法上效果之單方行政行為，
    基於公務員為公法上行為具有公信力之原則，若無其他反證
    足以推翻，該行政處分當可被推定為真正，本此公信原則，
    立法者乃賦予行政機關制定違反道路交通事件統一裁罰標準
    及處理細則，使執勤警員得當機處分以達其維護交通秩序、
    安全之行政目的，反之，若謂公務員一切行政行為均需預留
    證據以證其實，則國家行政勢必窒礙難行，據此，刑事訴訟
    法就犯罪證據有關之規定中與屬行政秩序罰之交通違規裁罰
    本質不合之部分，自不在準用之列，從而，異議人既未就執
    勤員警之舉發有誤提出相關證據以供調查，且異議人亦自承
    確有員警舉發之事實（即未行駛外側車道，而行駛於中線車
    道），本院經查亦無任何證據足資證明其有捏造事實違法取
    締之情事，則執勤員警本其維護交通秩序、安全職責所為之
    舉發，自應受到合法、正確之推定。是異議人辯稱：本件舉
    發員警均未提出蒐證錄影及相片，舉發顯瑕疵云云，顯有誤
    會。
  (四)綜上，本件事證明確，異議人之違規行為堪以認定。
五、綜上，本件原處分機關依修正前道路交通管理處罰條例第33
    條第1項、第63條第1項第1款規定，裁處異議人罰鍰3,000元
    ，並記違規點數1點，核無違誤，異議人聲明異議，為無理
    由，應予駁回。
據上論斷，應依道路交通案件處理辦法第19條，裁定如主文。
中    華    民    國    95    年    9     月    12    日
               交通法庭    法  官   陳雪玉
以上正本證明與原本無異。
如不服本裁定，應於裁定送達後5 日內向本院提出抗告狀。
                           書記官   戴育萍
中    華    民    國    95    年    9     月    26    日


司法院資訊處製作；財團法人民間司法改革基金會備份。
